臺灣高等法院刑事判決　　　　　　　　　　　　　九十二年度上訴字第三九八七號
　　上　訴　人　臺灣臺北地方法院檢察署檢察官
　　上　訴　人
　　即　被　告　甲○○
右上訴人因被告公共危險等案件，不服臺灣臺北地方法院九十二年度訴字第六七一號
，中華民國九十二年九月二十六日第一審判決（起訴案號：臺灣臺北地方法院檢察署
九十二年度偵字第六六一六號、第六八一九號）提起上訴，本院判決如左：
    主  文
原判決關於甲○○放火燒燬住宅等以外他人所有物部分撤銷。
甲○○共同放火燒燬他人所有之自用小客車，致生公共危險，處有期徒刑壹年貳月。
其他上訴駁回。
撤銷改判部分所處之刑與上訴駁回部分所處之刑，應執行有期徒刑壹年陸月。
    事  實
一、丁○○（現由原審法院審理中）於民國九十一年七月四日，陪同友人張高坤至臺
    北市○○路○段六十號大豐小客車租賃有限公司租用該公司負責人乙○○所有車
    號為ＢＢ｜一九六五號自小客車一輛（起訴書誤載為ＢＢ｜一九六八號，尋獲後
    重新申請牌照，變更為五Ｅ｜五四八二號。廠牌為國瑞，1332 cc，八十七年出
    廠，價值約十八萬元），其後為伺機竊取該車，乃利用向張高坤借用該車之機會
    ，至臺北市文山區木新市場，委由不知情之鎖匠代為複製該車之鑰匙一支。嗣至
    同年十月間，因甲○○積欠丁○○債務無力償還，遂與丁○○協議一同竊車銷贓
    還債，而於同月二十九日夜間，與丁○○共同意圖為自己不法之所有，由丁○○
    將上開複製之鑰匙一支交付甲○○，於大豐小客車租賃有限公司上址附近，尋得
    ＢＢ｜一九六五號自小客車後，即由丁○○在旁把風，甲○○使用該鑰匙發動後
    ，將該車駛離現場而竊取得手。翌日凌晨三時三十分，乙○○發覺汽車不在原停
    放位置，始知遭竊（甲○○、丁○○嗣將ＢＢ｜一九六五號自小客車停放於臺北
    縣新店市○○路山區，於九十一年十一月十一日由臺北縣警察局新店分局復興派
    出所員警尋獲後，交還乙○○，但ＢＢ｜一九六五號車牌二面則未尋獲）。
二、丁○○因與丙○○素有怨隙，因不滿丙○○揚言燒車，心生不滿，擬先下手為強
    ，萌生放火燒燬丙○○使用之自用小客車（登記名義人為丙○○之母親潘英蓮）
    之犯意，甲○○獲悉上情後，同意參與，二人即基於放火燒燬丙○○使用之自用
    小客車之犯意聯絡，推由甲○○於九十一年十一月六日先持寶特瓶至臺北市政府
    警察局文山第一分局旁之加油站購買一點五公升汽油備用，迨至同年月十四日上
    午二時三十分許，二人以時機恰當，遂由丁○○開車搭載甲○○，前往臺北市○○區○○街二段八七巷四五號前（洗車場），經丁○○指明汽車後，即由甲○○
    下車朝丙○○置放於洗車場內之八Ｋ｜二六一五號自用小客車潑灑汽油，並即持
    打火機點燃，造成自小客車起火燃燒，並有延燒推置近旁之桌、椅、木板等物品
    及附近建物之情勢，致生公共危險，幸消防人員及時趕至撲滅，災情始未擴大；
    甲○○則於丟棄打火機後，由丁○○搭載，逃離現場。
三、案經臺北市政府警察局文山第一分局報請臺灣臺北地方法院檢察署檢察官偵查起
    訴。
    理  由
一、訊之被告甲○○矢口否認有前揭犯行，辯稱：因我欠丁○○一萬八千五百元，所
    以我幫他頂罪，我沒有偷車（指ＢＢ｜一九六五號自小客車），也沒有燒車（指
    八Ｋ｜二六一五號自小客車）云云。經查：
（一）被告於警詢、偵查、原審訊問時，均坦承前述竊盜之事實，核與丁○○於警詢
      時供稱：我載甲○○到達現場後，由甲○○以複製之該支鑰匙下手行竊ＢＢ｜
      一九六五號自小客車等語（見偵字六八一九號卷第六頁反面至第七頁）相符。
      其次，張高坤於警詢時指稱：丁○○當時向我借用ＢＢ｜一九六五號自小客車
      約一小時三十分左右等語（見偵字六八一九號卷第十頁正面）；而被害人乙○○於警詢時陳稱：張高坤有於九十一年七月四日向我租ＢＢ｜一九六五號自小
      客車，九十一年十月三十日凌晨三時三十分許發現失竊，於同年十一月十一日
      在臺北縣新店市○○路山區尋獲，尋獲時該車門鎖及引擎鑰匙孔均未被破壞，
      我懷疑是利用複製鑰匙竊取等語（見偵字六八一九號卷第十二頁正面），此外
      ，並有汽車車籍查詢資料一紙、汽車租賃契約書、台北市政府警察局車輛協尋
      受理報案單之影本各一紙等附卷可稽。
（二）被告雖於本院訊問時翻異前供改稱是幫丁○○頂罪，並有車行攝影機的錄影帶
      可以證明云云（見本院卷九十二年十一月二十八日筆錄第二至三頁、五頁及九
      十三年二月六日筆錄第三至五頁）。然查，被告於原審訊問時猶多次坦承犯本
      案之竊盜罪（見原審卷第二二、五一頁），丁○○於原審及本院時亦供稱有將
      複製之鑰匙交給被告等語（見原審卷第二十頁、本院九十三年二月六日筆錄第
      十一頁），並稱被告行竊本案汽車時其亦在場（本院同上筆錄第十一、十二頁
      ），就被告所指與丁○○串通，幫丁○○頂罪乙節，並經丁○○堅決否認（見
      本院同上筆錄第八至十頁）。且丁○○於警詢及偵查中均坦承與被告一同到達
      場行竊（偵六八一九號卷第六頁反面、第二五頁反面）。亦即丁○○雖未積極
      承認行竊，然亦不否認犯罪，若二人曾事先串供，理應由被告一肩承擔，豈有
      丁○○亦承認交付鑰匙，並在場之理？被告所辯，不可採信。被告雖又指車行
      前之監視錄影帶可證明下手行竊者非被告云云。然經本院函請警方查證結果，
      據覆稱大豐小客車租賃有限公司從未裝設監視錄影系統等語，有台北市政府警
      察局文山第一分局九十三年二月十三日北市警文一分刑字第09360465700號函
      可按。被告所辯自不可採。綜上所述，本案被告竊盜之事證明確，犯行堪以認
      定。被告另聲請測謊，核無必要。
二、關於公共危險犯行部分。查被告於警詢時即坦承：我於九十一年十一月十四日凌
    晨二時三十分左右，在臺北市○○街○段八七巷四五號前縱火一部自小客車，因
    丙○○要找丁○○麻煩，故丁○○要我先下手將八Ｋ｜二六一五號燒毀。我是用
    汽油潑灑車子全身，再用打火機點燃，燃燒時即快速離開現場；是丁○○、告訴
    我到文山第一分局旁之加油站購買一公升半之汽油，我於九十一年十一月六日以
    寶特瓶去買了三十元等語；又稱：丁○○開車載我到現場後，告訴我是哪部車，
    我隨即動手縱火，俟燃燒後他馬上叫我離開等語（見偵字六六一六號卷第三頁反
    面至第四頁正面）；於檢察官訊問時亦坦承：我為了燒車才去買汽油，是我下手
     縱火等語（見偵字六八一九號卷第三一頁）。核與丁○○於警詢、檢察官偵查
    及原審審理時所稱：因丙○○在外放話要縱火燒毀我的車子，我為了要給他一點
    顏色看，我就將事情告訴甲○○，甲○○就將汽油潑灑八Ｋ｜二六一五號自小客
    車車身持打火機點燃放火等語（見偵字六六一六號卷第五頁反面至第六頁正面、
    偵字六八一九號卷第三一頁及原審卷第二十至二一頁）相符。被告雖於本院訊問
    時否認放火燒車，辯稱：是丁○○放的火，當時我在丁○○之車內，離現場約二
    十公尺云云。然被告於警詢及檢察官訊問時均坦承親自縱火，此與丁○○所述並
    無不符。被告雖又辯稱：係與丁○○串供，幫丁○○頂罪云云。然不僅經丁○○
    於本院訊問時否認在卷，且被告若曾與丁○○串供，欲幫丁○○頂罪，理應由被
    告一肩承擔。然丁○○於警詢、檢察官乃至原審訊問時均坦承與被告共同放火，
    僅稱實施點火者係被告。被告所辯串供、頂罪云云，實不可採。再者，Ｋ｜二六
    一五號自小客車因被告放火而燒毀之事實，並有照片多張及臺北市政府消防局火
    災原因調查報告書影本一件附卷可稽，被告於前揭時地放火燒毀丙○○所使用之
    八Ｋ｜二六一五號自小客車之事實，足堪認定。
三、按刑法第一百七十五條第一項所定放火燒毀同法第一百七十三條、第一百七十四
    條以外之他人所有之物，致生公共危險罪，其所謂「公共危險」，只需有發生實
    害之蓋然性為已足，並不以已發生實質損害為必要。本案被告放火所在，雖係供
    洗車之空地，然參諸臺北市政府警查局文山第一分局函覆現場照片十張所示（見
    原審卷第三一至三五頁），可知現場並非空無一物，亦即洗車場內，尚有多數之
    桌、椅、木板等易燃物品堆置，附近且有建物，現場旁即為公眾往來之道路（見
    原審卷第三一、三三、三四、三五頁照片）。被告在該處潑灑汽油、焚燬車輛，
    若稍有不慎或未能及時撲救、控制，實有波及前述桌、椅、木板等易燃物品，甚
    至危及附近建物之危險。此觀被害人丙○○於警詢時陳稱：大約二時三十分左右
    我聽到一聲巨響（見偵字六六一六號卷第十六頁反面）；丙○○於臺北市政府消
    防局火災原因調查報告書之現場談話中亦稱：約凌晨三時許就看到在門口空地之
    汽車起火，火勢很大，約一樓高度，整個車子已燒成火球（同上卷第三八頁正面
    ）及火災出動觀察記錄中記載：抵達現場，發現整部車已陷入火海（同上卷第三
    七頁反面），即可印證。前述火災原因調查報告書雖謂無擴大之虞（見同上卷第
    三七頁反面），然此實係消防單位及時趕到加以控制，始未釀成更大災情，亦即
    被告於放火後，如未及時撲滅火勢，即有延燒及鄰近之其他雜物甚或建築物之可
    能，客觀上自具有危險性，已致生公共危險。此部分之事證明確，被告犯行堪以
    認定。
四、核被告甲○○所為，係犯刑法第三百二十條第一項之普通竊盜罪、第一百七十五
    條第一項之放火燒毀住宅等以外之物罪。被告與丁○○間就竊盜及公共危險犯行
    有犯意聯絡及行為分擔，應論以刑法第二十八條之共同正犯。又被告所犯上開普
    通竊盜及放火燒毀住宅等以外之物罪二罪間，犯意各別，行為不同，應予分論併
    罰。
五、被告犯竊盜罪部分，原審適用刑法第二十八條、第三百二十條第一項、第四十一
    條第一項前段、第三十八條第一項第二款、罰金罰鍰提高標準條例第一條前段、
    第二條規定，並審酌被告犯罪後態度及其素行、品行、犯罪之動機、目的、手段
    、所生危害等一切情狀，判處被告有期徒刑六月，並諭知易科罰金之折算標準；
    另說明上開複製之ＢＢ｜一九六五號自小客車鑰匙一支，雖未扣案，然不能證明
    已經滅失，仍應依法宣告沒收。本院經核認事用法並無不合，量刑亦稱妥適。被
    告上訴否認犯罪，指摘原審判決不當，為無理由，應予駁回。
六、就被告犯放火燒毀住宅等以外之物罪部分，原審未予詳查，遽為被告無罪之判決
    ，容有未洽。檢察官上訴指摘原判決不當，請求撤銷改判，為有理由，自應由本
    院將原判決關於被告放火部分予以撤銷改判。並審酌被告前述之犯罪動機、所用
    手段雖非重大，但於夜間以汽油燃燒他人之汽車，所生危害非輕及其犯罪後否認
    之態度等一切情狀，量處如主文第二項所示之刑。供被告放火之打火機，已經丟
    棄，此經被告陳明在卷，不予沒收，併此敘明。撤銷改判部分所處有期徒刑一年
    二月，與上訴駁回部分所處之刑，並應執行有期徒刑壹年陸月。
據上論斷，應依刑事訴訟法第三百六十九條第一項前段、第三百六十四條、第二百九
十九條第一項前段，第三百六十八條，刑法第二十八條、第一百七十五條第一項、第
五十一條第五款，判決如主文。
本案經檢察官朱家崎到庭執行職務。
中      華      民      國      九十三    年      三       月      九　 日
                                 臺灣高等法院刑事第七庭
                                  審判長法  官  吳　啟　民
                                        法  官  蘇　隆　惠
                                        法  官  林　瑞　斌
右正本證明與原本無異。
放火燒毀住宅等以外之物罪如不服本判決，應於收受送達後十日內向本院提出上訴書
狀，其未敘述上訴之理由者並得於提起上訴後十日內向本院補提理由書（均須按他造
當事人之人數附繕本）。
其餘不得上訴。
                                        書記官  丁　淑　蘭
中　　　華　　　民　　　國　　九十三　　年　　　三　　　月　　　十　　　日
附錄本案論罪科刑法條全文：
刑法第三百二十條第一項
意圖為自己或第三人不法之所有，而竊取他人之動產者，為竊盜罪，處五年以下有期
徒刑、拘役或五百元以下罰金。
刑法第一百七十五條第一項
放火燒燬前二條以外之他人所有物，致生公共危險者，處一年以上七年以下有期徒刑
。
